【裁判字號】    90,交上易,43
【裁判日期】    890914
【裁判案由】    公共危險等
【裁判全文】
臺灣高等法院刑事判決                            九十年度交上易字第四十三號
    上  訴  人  臺灣臺北地方法院檢察署檢察官
    被      告  甲○○
右上訴人因被告公共危險等案件，不服臺灣臺北地方法院八十九年度交易字第一五二
號，中華民國八十九年九月十四日第一審判決（起訴案號：臺灣臺北地方法院檢察署
八十九年度偵字第七０八五號），提起上訴，本院判決如左：
    主  文
原判決關於過失傷害及定執行刑部分均撤銷。
甲○○因過失傷害人，處有期徒刑肆月，如易科罰金以佰元折算壹日。
其他上訴駁回。
第二項撤銷改判部分所處之刑，與前項上訴駁回部分所處之刑，應執行有期徒刑陸月
，如易科罰金以佰元折算壹日。
    事  實
一、甲○○明知服用酒類，不能安全駕駛動力交通工具者，不得駕駛汽車，竟於民國
    八十九年四月一日晚上八時許，在臺北市○○區○○路，與友人飲用數量不詳之
    啤酒，達於反應較慢、感覺減低、影響駕駛能力，不能安全駕駛動力交通工具之
    狀態後，仍於同日晚上十時許，駕駛車號ＣＦ─四０九二號自用小客車，沿臺北
    市○○區○○路四段由西往東方向行駛，途經該路段三十五之一號前，其原應注
    意汽車在雙向二車道行駛時，應在遵行車道內行駛，於劃有分向限制線之路段，
    不得駛入來車之車道內，而當時雖為陰天，但夜間有照明、路面無缺陷、無障礙
    物、視距良好、標線清楚，並無不能注意之情形，竟疏未注意遵行車道，貿然跨
    越方向限制線侵入來車道行駛，適見對向由乙○○騎乘、後載丙○○之車號ＢＢ
    Ｚ－七七０號重型機車依規定行駛，因一時煞避不及，而撞擊該輛機車，致乙○○受有右股骨頭骨折併髖關節脫位，丙○○則受有右手手背多條韌帶斷裂（長度
    大於十公分）之傷害。甲○○肇事後，於有偵查犯罪職權之公務員發覺前，向前
    往現場處理事故之員警自首其過失傷害之犯行，並由員警於同日晚上十時十六分
    對其測試飲酒後吐氣所含酒精成分，發現其吐氣所含酒精成分每公升已達零點九
    四毫克，而知其酒後已不能安全駕駛之情事。
二、案經被甲○○自首及乙○○、丙○○訴由臺北市政府警察局文山第一分局報請臺
    灣臺北地方法院檢察署檢察官偵查起訴。
    理  由
一、經查，被告甲○○於前述時間因服用酒類，不能安全駕駛動力交通工具，仍駕駛
    小客車在道路上行駛，終因疏未注意遵行車道行車，貿然跨越方向限制線侵入來
    車道行駛，致生交通事故，使告訴人乙○○、丙○○受傷，而為警測試其飲酒後
    吐氣所含酒精成分，發現吐氣所含酒精成分每公升已達零點九四毫克等事實，迭
    據被告於警訊及偵審中自白不諱，核與告訴人乙○○、丙○○所指訴，及目擊證
    人詹智淵所述之情節相符，並有道路交通事故調查報告表及所附現場圖、酒精成
    分測試表各一紙附卷可稽。按行為人飲酒後如其呼氣酒精濃度達於每公升零點五
    毫克時，即有反應較慢、感覺減低、影響駕駛之輕到中度之中毒症狀，有卷附行
    政院國軍退除役官兵輔導委員會臺北榮民總醫院八十八年八月五日（八八）北總
    內字第二六八六八號函可憑；且行為人飲酒後其呼氣中酒精濃度如已達於每公升
    零點五五毫克，其肇事率為一般未飲酒者之十倍，亦有中央警察大學交通學系暨
    交通管理研究所教授蔡志中之研究報告足徵。是以，被告經警測試其呼氣酒精成
    分每公升既已達零點九四毫克，顯已達不能安全駕駛之程度。次查，告訴人乙○○受有右股骨頭骨折併髖關節脫位，丙○○則受有右手手背多條韌帶斷裂（長度
    大於十公分）之傷害，亦分據臺北市立萬芳醫院醫師驗明，填具診斷證明書二紙
    在卷足稽。可見被告前揭自白與事實相符，堪信為真實。按汽車駕駛人飲酒後其
    吐氣所含酒精成分超過每公升零點二五毫克以上者不得駕車；又汽車在雙向二車
    道行駛時，應在遵行車道內行駛，又在劃有分向限制線之路段，不得駛入來車之
    車道內，道路交通安全規則第一百十四條第二款、第九十七條第一項第一款、第
    二款分別定有明文。被告駕駛小客車，自應注意遵守前揭規定。徵諸卷附道路交
    通事故調查報告表所載，本件肇事路段為設有分向限制線之路段（該表內「分向
    設施」欄位雖填載「５」，意指無標記，然據現場圖，係劃有分向限制線，且員
    警亦以文字記載當時被告跨越雙黃線駛入對向車道，是應以現場圖及文字記載為
    準而為認定），而當時雖為陰天，但夜間有照明、路面無缺陷、無障礙物、視距
    良好、標線清楚，並無不能注意之情形，竟疏未注意遵行車道，貿然跨越方向限
    制線侵入來車道行駛，導致本件事故發生，被告具有過失至為顯然，且其過失行
    為與告訴人乙○○、丙○○受傷之間具有相當因果關係，臺北市政府警察局交通
    警察大隊亦同此研判結果，有該大隊交通事故分析研判表附卷可參。本件事證已
    臻明確，被告犯行堪以認定，應依法予以論科。
二、核被告所為，係犯刑法第一百八十五條之三不能安全駕駛而駕駛之公共危險罪及
    同法第二百八十四條第一項前段之過失傷害罪。被告以一過失行為，而分別使告
    訴人乙○○、丙○○受有傷害，係以一行為觸犯二項相同罪名，為同種想像競合
    犯，應從一過失傷害罪處斷。所犯公共危險及過失傷害二項罪名，犯意各別，行
    為互殊，應予分論併罰，公訴意旨指該二項罪名應屬想像競合關係，尚有未合。
    查被告係酒醉駕車，，其因而致人受傷，依法應負過失傷害之刑事責任，應依道
    路交通管理處罰條例第八十六條第一項規定，就所犯過失傷害部分加重其刑。又
    查被告於肇事後，未為任何有偵查犯罪職權之公務員發覺前，向前往現場處理事
    故之員警自首其過失傷害之犯行，有臺北市政府警察局交通警察大隊八十九年七
    月五日北市警交大四字第八九六三四四八０００號函所檢附之自首調查報告表一
    紙附卷可稽，是已符合刑法第六十二條前段有關自首之規定，應依法減輕其刑。
三、原審就被告公共危險部分，酌情並援引刑法第一百八十五條之三之規定，量處被
    告有期徒刑三月，並諭知其易科罰金之折算標準，經核認事用法，並無不合，量
    刑亦屬適當。公訴人循告訴人之請求，上訴意旨雖指摘原審該部分量刑過輕云云
    ，惟刑法第一百八十五條之三之最重法定刑為有期徒刑一年，原審酌情量處被告
    有期徒刑三月，尚難謂過輕，該部分上訴，為無理由，應予駁回。至於被告過失
    傷害部分，原審據以論科，原非無見，惟原審就過失傷害部分，未審酌被告係不
    注意遵行車道，跨越分向限制線行駛，誤以被告係疏未注意車前狀況，事實之認
    定有誤，且漏未斟酌被告酒醉駕車，應加重其刑，均有未洽，公訴人對此部分，
    上訴意旨指陳被告係酒醉逆向行車肇事，為有理由，爰將原判決有關過失傷害部
    分予撤銷改判。茲審酌「開車不喝酒，喝酒不開車」之觀念，屢經政府積極宣導
    ，乃被告不知謹慎，酒醉之情形下，猶駕車且逆向行車，其過失程度非輕，造成
    損害嚴重，且迄未與告訴人達成民事和解等一切情狀，就其過失傷害部分，量處
    有期徒刑四月，如易科罰金以三百元折算一日。並與其上訴駁回部分，所處之有
    期徒刑三月，定應執行之刑為有期徒刑六月，如易科罰金以三百元折算一日。
據上論斷，應依刑事訴訟法第三百六十九條第一項前段、第三百六十四條、第二百九
十九條第一項前段、第三百六十八條，刑法第二百八十四條第一項前段、第五十五條
、第六十二條前段、第五十一條第五款、第四十一條第一項，道路交通管理處罰條例
第八十六條第一項，罰金罰鍰提高標準條例第一條前段、第二條，判決如主文。
本案經檢察官謝英民到庭執行職務。
中    華    民    國     九十     年      三        月        八        日
                              臺灣高等法院刑事第五庭
                                  審判長法  官  曾  德  水
                                        法  官  趙  功  恆
                                        法  官  林  立  華
右正本證明與原本無異。
不得上訴。
                                        書記官  廖  月  女
中    華    民    國     九十     年      三        月        八        日
附錄本判決論罪科刑法條：
刑法第一百八十五條之三：
服用毒品、麻醉藥品、酒類或其他相類之物，不能安全駕駛動力交通工具而駕駛者，
處一年以下有期徒刑、拘役或三萬元以下罰金。
刑法第二百八十四條第一項前段：
因過失傷害人者，處六月以下有期徒刑，拘役或五百元以下罰金。（罰金額度已提高
為十倍）


司法院資訊處製作；財團法人民間司法改革基金會備份。
